台灣高等法院臺中分院民事判決　九十年度勞再字第四號
　　再審原告　　甲○○
　　法定代理人　王永慶
　　訴訟代理人　廖永裕
右當事人間請求確認僱傭關係存在等事件，再審原告對於中華民國八十八年七月二十
日本院八十六年度勞上字第七號確定判決提起再審，本院判決如左：
    主    文
再審之訴駁回。
再審訴訟費用由再審原告負擔。
    事實及理由
一、再審原告與再審被告間確認僱傭關係存在等事件，前經最高法院於民國（下同）
    九十年九月六日以九十年度台上字第一五九二號裁定駁回再審原告之上訴，並於
    九十年十月二日送達再審原告，再審原告於九十年十月二十六日提起本件再審之
    訴，未逾三十日之不變期間，其訴應為合法，先予明。
二、(甲)再審原告聲明：求為判決
      (一)臺灣高等法院臺中分院民事庭八十六年勞上字第七號判決廢棄。
      (二)右廢棄部分，再審被告於前審之上訴駁回，再審被告應將其對再審原告七十
        九年九月二十八日記一小過、八十年六月二十八日記一小過、六月二十九記
        一小過、八十五年五月十日記二小過、八十五年五月十一日記二大過及二小
        過予以撤銷。
      (三)再審及前審訴訟費用由再審被告負擔。
    (乙)再審被告聲明：求為判決
      (一)再審原告之訴駁回。
      (二)再審訴訟費用由再審原告負擔。
三、本件再審原告再審理由略以：本件確定判決適用法規顯有錯誤，依民事訴訟法第
    四百九十六條第一款及第三款（應為第二款之誤）規定有上述之違反者准予再審
    ；而確定判決實體法上之實際違背法令，則有違背勞動基準法第十二條第二項及
    第三款及勞基法第七十一條（含內政部及勞委會解釋令），工會法第二條、第三
    十五條、第三十三條、第三十六條、第三十七條，及福利金條例、憲法第十五條
    、第十四條、中央法規標準法第五條第二款、第十一條等適法錯誤，即有民事訴
    訟法第四百六十八條判決不適用法規或適用不當者之違背法令，又有第四百六十
    九條第六款判決不備理由或理由矛盾者情事，其判決當然違背法令。本件確定判
    決違背法令，各節如后：
（一）本件確定判決有適用法規顯有錯誤之再審理由如下：
（１）依勞動基準法第十二條規定，勞工有左列情形之一者，雇主得不經預告終止契
      約：四、違反勞動契約或工作規則，情節重大者。雇主依前項第一款、第二款
      及第四款至第六款規定終止契約者，應自知悉其情形之日起，三十日內為之。
      雇主對於勞工所為之記過處分，就處分當時觀察，雖未對僱傭關係之存否產生
      立即之影響，但對受處分之勞工而言，其在人事考評，能因三次小過相當於一
      大過，三次大過則予解雇，則勞工現在所受之記過處分，對其將來立法往上地
      位仍可能產生極為不利之影響，準此，以違反工作規則而予以記過處分，仍應
      適用勞動基準法第十二條第二項規定，應自知悉其情形之日起，三十日內為之
      ；退一步言，縱非全部違反工作規則之記過處分全應適用上述三十日之限制，
      至少在勞工因該記過處分歸而有影響其工作權即解雇時，該所有相關記過處分
      ，應有上述條項之適用，否則漫無時間限制，雇主任意於某一年度將勞工所有
      於僱傭期間之違反工作規則之情形，於該年度一併予以記過，達成其解雇之目
      的，自不合理，甚為明顯。本件原確定判決理由欄內（第二十頁）認：甲○○
      於八十五年三月二十一日，在台化公司耐隆部李國治經理召集各級主管，在彰
　　　化廠區經理室二樓之會議室開績效會議之際．．，甲○○並非該單位人員，亦
　　　未受邀參加該次會議，竟於該日下午五時二十分許，身披競選國大之彩帶，強
　　　行進入廠區．．，妨害他人開會之進行，有工作規則第十五條第十八款，第四
　　　十條第三項第二款所定．．之情形，經公司於八十五年四月二十九日，召集二
　　　十餘位經理人員開會議決處以二小過之處分，同年五月十日生效等語；此為原
　　　確定判決認定之事實，則縱再審原告有原確定判決所認知情形，惟此事件係於
　　　八十五年五月二十一日下午發生，且主持會議者為公司之經理李國治，依法其
　　　有代表權，自應認事件發生時，公司已知其情形，再審被告竟於三十日後之四
　　　月二十九日始將再審原告記二小過處分，依前述說明，自係違反勞動基準法第
　　　十二條之規定；原確定判決未注意及此，仍為不利再審原告之判決，該判決自
　　　有適用之法規未予適用之再審事由。
（２）查最高法院八十三年台上字第二一一八號判例：解釋契約固屬事實法院之職權
      ，惟其解釋如違背法令或有悖於論理法則或經驗法則，自非不得以其解釋為不
      當，援為上訴第三審之理由。另最高法院七十六年台上字第七二八號判例：民
      事訴訟法第二百八十二條固規定，法院得依已明瞭之事實，規定應證事實之真
      偽，惟其推定仍應屬本法院之自由心證，應用經驗法則而為之，倘已明瞭之事
      實，與應證事實間，互無因果，亦無主從或不相容之關係時，自不得為此項事
      實之推定。另為維護企業秩序，雇主基於企業管理上之懲戒權，得對於受雇人
      破壞企業秩序之行為為適當之懲戒，固無可厚非；惟行使懲戒權仍有其範圍之
      限制及原則之限制，亦甚明顯，是平等對待原則、罪刑法定主義之要求、不溯
      既往原則、個人責任原則、懲戒相當性原則、懲戒程序上之公正等，均其適例
      。就不溯既往原則而言，除不得事後於工作規則中制定懲戒事由，同理，該懲
      戒處分亦係針對特定事件而為之處分，其效力亦僅止於該特定事件，此與罪刑
      法定原則相輔相成，是懲戒處分係就其處分之特定事件對於受雇人行為之非難
      ，而不問其懲戒處分作成之時間為何甚明。再審被告就發生於八十三年七月七
      日、八十三年七月八日、八十三年七月二十二日之事件，於八十五年五月十一
      日始以挪用公款、營私舞弊、行為不檢、影響公司聲譽、違背國家法令等由，
      對再審原告為記大過二次、小過二次之處分，違反勞動基準法第十二條之規定
      ；且國家刑罰權與雇主之懲戒權，本互為獨立之權源，二者保護目的不同，並
      無必然關係。再審被告係以八十三年間再審原告之特定事件為懲戒對象，即以
      二年前之行為為非難對象，縱其懲戒在後，亦不影響此一性質甚明；而再審被
      告公司之工作規則第十五條所稱之年度中經功過抵銷後仍累計記大過三次者，
      其保護目的，係以同年度勞工之行為，再三破壞企業秩序，已達三次大過者，
      始予以非難，其理自明，此解釋該工作規則之必然，亦唯有此始符合吾人經驗
      法則。準此，再審被告公司之工作規則既為原確定判決認兩造均應遵守，而具
      有拘束力，惟該工作規則第十五條規定之意旨，已如前述，原確定判決徒以不
      同年度之行為計算累計，自有不應適用之法規誤予適用之再審事由；其認定亦
      違反吾人經驗法則，自違最高法院判例自明。
（二）原確定判決有民事訴訟法第四百六十九條第六款判決不備理由或理由矛盾如下
      ：
（１）再審原告起訴請求確認僱傭關係、給付報酬、撤銷不當記過等情事，已如原起
      訴狀所載，第一審除有關撤銷記過部分予以部分駁回外，其餘均予准許，其中
      八十五年五月十一日之記二大過、二小過應予撤銷，並就二小過適法予以處理
      ，此亦如第一審判決書所載。惟原判決於其判決書主文及後附之更正裁定中，
      就有關第一審判決中八十五年五月十一日二大過、二小過部分之判決主文並未
      予以廢棄（即僅就第一審判決第三項後段予以廢棄），遽於主文中諭知再審原
      告在第一審之訴駁回，而其理由中又為矛盾之論述，則其判決主文與判決理由
      自屬矛盾。
（２）第一審判決係就再審原告請求撤銷記過部分中二大過、二小過為有理由，是以
      判決該部分廢棄，惟其又認係記過不符法令比例原則，應在「適法」範圍即二
      小過內予以處理，則依第一審判決之意旨，係就再審原告之撤銷記過部分為一
      部勝訴、一部敗訴之判決，是再審原告之請求於聲明中請求全部撤銷，第一審
      係就量之部分為部分准許，則該部分既在再審原告起訴聲明「適法」範圍內甚
      明，適法即須有民事訴訟法第四百六十八條之用意，意即再審被告須在適法範
      圍，不適法即為不可，第一審判決就其量之部分予以部分允許，於法並無未受
      聲明事項予以裁判之違法，原判決不查，遽認該部分係就當事人未聲明之事項
      予以裁判，自係誤用民事訴訟法第三百八十八條之規範意義，其法律見解既有
      可議，則其判決自係適用法規不當。
（３）再者再審原告於原審八十六年六月三日提出之上訴理由狀內，分別詳述七十九
      年九月十八日、八十年六月二十八日、八十年六月二十九日各記一小過，八十
      五年五月十日記二小過，八十五年五月十一日記二大過及二小過，其歷次不當
      記過之事實及證據，並引述主管機關及相關工會法、勞資爭議處理法及勞動基
      準法之規定，並參引德、日先進國家之見解；且其後上訴人就上述歷次各點，
      均分別具狀一再陳述及主張，對此均爭執甚烈，原審就此影響本案僱傭關係存
      否之重要爭點，就再審原告上述之主張及陳述，均捨而未論，據為不利再審原
      告之判決，其判決自屬理由不備甚明。況再審原告之主張及陳述及相關勞工法
      令之規定，為何均不適用於再審原告被記過之任何一次？而主管機關之相關函
      令有利於再審原告之部分，又為何均不適用任何一次再審原告被記過之主張？
      原審亦未說明上述不可採之詳細理由，率均採信再審被告有關記過之主張，自
      亦均屬判決理由不備之違法。
（三）原審有對勞基法第七十一條及行政院勞工委員會七十六年九月二十四日台七六
      勞動字第三三六二號及內政部七十三年十月二十九日七三台內勞字第二六六七
      五０號令、七十五年四月二十八日七五內勞字第四０六七八八號令，審判適法
　　　之錯誤，有民事訴訟法第四百六十八條、第四百六十九條之違背法令（理由另
　　　詳如再審理由書所載）。
（四）原審有對工會法第二條、第五條、第十五條、第十八條、第三十三條、第三十
      五條、第三十六條、替三十七條及內政部四十一年七月二十五日季機字第０一
      七五號、內政部七十二年九月十日台內勞字第一八００五二號釋工會法第三十
      五條第一項所稱其他不利待遇疑義及八十五年七月二十七日台八五勞資三字第
      一二四三七０號令適法錯誤，有民事訴訟法第四百六十八條、第四百六十九條
      之違背法令（理由另詳如再審理由書所載）。
（五）原審對憲法第十五條、第十四條、第一百五十三條、第一百五十四條及對中央
      法規標準法第五條第二款及第十一條之適法錯誤，有民事訴訟法第四百六十八
      條、第四百六十九條之違背法令（理由另詳如再審理由書所載）。
（六）原判決違背理論法則，有民事訴訟法第四百六十八條、第四百六十九條第六款
      之違背法令（理由另詳如再審理由書所載）。
四、再審被告抗辯略以：
（一）再審原告對於鈞院八十六年度勞上字第七號判決以有民事訴訟法第四百九十六
      條第一項第一款、第二款及同法第四百六十九條第六款之規定即：(一)適用法規
      顯有錯誤。(二)判決不備理由。(三)判決理由矛盾為由，提起再審之訴。惟按確定
      判決有民事訴訟法第四百九十六條第一項各款情形，固得提起再審之訴以為救
      濟，但當事人以依上訴人主張其事由，或知其事由而不為主張者，不在此限，
      同條項但書亦有明文。本件原確定判決為得上訴第三審之判決，再審原告亦以
      依法提起第三審上訴，並經最高法院以九十年度台上字一五九二號裁定上訴駁
      回因而確定。詎再審原告於最高法院裁定駁回確定後，竟又執其於前訴訟程序
      上訴完全相同之理由，對原確定判決以適用法規顯有錯誤為由，向鈞院提起再
      審之訴，因此再審原告雖以原確定判決違背法令為再審理由，惟核其再審書狀
      所載內容，無非仍就前訴訟程序取捨證據、認定事實之職權行使，指摘其為不
      當，並未具體表明原確定判決有何不適用法規或適用法規不當之情形，及合於
      民事訴訟法第四百六十九條所列各款之事實。簡言之，其再審理由狀所載內容
      ，既與其前訴訟程序上訴最高法院之事實及理由完全相同，足證其所提再審之
      訴，顯有最高法院九十一年度台上字一五九二號裁定駁回其上訴之意旨所載之
      不合法之情形，亦即本件再審原告雖指原確定判決有(一)適用法規顯有錯誤。(二)
      判決不備理由。(三)判決理由矛盾之再審理由，但事實上其再審訴狀並未有具體
      之指摘，徒就原審取捨證據、認定事實之職權行使加以論斷，而未具體表明有
      何合於不適用法規、適用法規不當、或民事訴訟法第四百六十九條所列各款事
      實，是以其雖以該確定判決違背法令為再審之理由，但既未對該確定判決如何
      違背法令有具體之指摘，依首揭說明，亦應認其再審之訴不合法且顯無理由。
（二）勞動基準法第十二條第二項係規定：雇主依前項第一款、第二款及第四款至第
      六款規定終止契約者，應自知悉其情形之日起，三十日內為之。係指依第一項
      第一款、第二款、及第四款至第六款規定「終止契約」者而言，至於非關於終
      止契約之記過等其他行政處分，並未規定應自知悉其情形之日起，三十日內為
      之。本件之記過行政處分，並非終止契約，與勞動基準法第十二條係第二項規
      定無涉，且再審被告既於相當期間內迅即依工作規則處分，並無任何違法之處
      。又再審原告於八十五年中，經上述記過處分於功過相抵銷以後，迄今八十五
      年五月十一日共累計記三大過以上，依工作規則第十五條第一款及勞動基準法
      第十二條第一項第四款規定應依法予以免職，再審被告乃於八十五年五月十七
      日，以台化人字第Ａ０一八九號人事通知單，通知再審原告予以免職，是以再
      審被告確遵勞動基準法第十二條第二項之規定，自知悉其情形之日起，三十日
      內為之，並無違法之處，是再審原告之主張顯非可採。
（三）再審原告以原確定判決有違反勞委會八十五年七月二十八日八五勞資字第一二
　　　四三七０號令、七十六年九月二十四日七六勞動字第三三六二號、內政部七十
　　　三年十月二十九日台內勞字第二六六七五０號令、七十五年四月二十八日七五
　　　內勞字第四０六七八八號令，有審判適法之錯誤，而有民事訴訟法第四百六十
　　　八條、第四百六十九條之違法。惟不論上開函釋（令）之內容如何，既非法規
　　　或現存判例解釋，而審判機關本其確信之見解依法為審判，本不受拘束，縱有
　　　見解歧異，亦不得指為用法錯誤。且原確定判決既已於判決書中載明不採之理
　　　由係該函釋所據之情形與事實不符，自與用法錯誤有別。
（四）再審原告以原確定判決就有關第一審判決中八十五年五月十一日二大過及二小
　　　過部分之判決並未予以廢棄，有判決理由矛盾之違法云云，亦與事實不符。經
　　　查，原確定判決就前述之誤寫、誤算或其他類此之顯然錯誤，經再審被告聲請
　　　更正後，已依法更正在卷，此有裁定書乙份可稽。
（五）再審原告提起本件再審之訴所陳各節，均為原確定判決認定事實當否或判決不
　　　備理由之問題，並無適用法律顯有錯誤之可言，再審原告依民事訴訟法第四百
　　　九十六條第一項第一款提起再審，非有理由。茲綜觀本件再審原告提起本件再
　　　審之訴所陳其餘各節，均為再審原告以主觀之見解指摘原確定判決認定事實當
　　　否或判決不備理由之問題，並無適用法律顯有錯誤之可言。
（六）末按，勞基法第七十條明定：「雇主雇用勞工人數在三十人以上者，應依其事
　　　業性質，就左列事項訂立工作規則，報請主管機關核備並公開揭示之．．．。
　　　五、應遵守之紀律。六、考勤、請假獎懲及升遷。七、受雇、解雇、資遣、離
　　　職、退休」。再按同法第七十一條之規定，工作規則除違反法令之強制或禁止
　　　規定或其他有關該事業適用之團體協約規定者無效外，工作規則訂立後，勞、
　　　資雙方均應遵守工作規則內容之規定。再審被告為管理從業人員，於七十七年
　　　間即依據勞基法之規定，訂立「臺灣化學纖維股份有限公司工作規則」，並經
　　　呈奉主管機關彰化縣政府核准備查在案，其後歷經修訂亦均經主管機關核准，
　　　並無違反強制或禁止規定之情形，而再審原告前述各該違規行為，再審被告均
　　　依勞基法及工作規則之規定於得處罰標準之範圍內依法懲處，記過、免職之處
　　　分，是再審被告之處分自屬無誤，並無任何違法情形。再審原告之違規行為，
　　　原確定判決既已一一斟酌，依證據認定事實，並於判決理由中為充分之說明，
　　　自無判決不備理由之違誤，再審原告竟對原判決依職權確定之事實任意指摘，
　　　其再審之訴顯不合法。
（七）綜上所述，原確定判決適用法律、取捨證據、認定事實，均極詳盡、周圓，並
　　　無任何再審原告所指之違反憲法、勞基法、工會法、中央法規標準法、勞資爭
　　　議處理法等之情形，再觀再審理由均係就原審認事採證之職權行使，任意指摘
　　　，既未具體表明原確定判決有何不適用法規或適用法規不當之情形，亦未揭示
　　　該條項或其內容，及合於民事訴訟法第四百六十九條第六款之事實，其訴顯非
　　　合法。
五、本件訴訟經過如下：
（一）再審原告於原審起訴主張：伊原係台化公司彰化管理處管理課總務管理員，並
      為該公司工會會員及福利委員會之委員，台化公司為管理員工，雖訂有工作規
      則，但在訂立工作規則之前，未經公司員工同意，對全體員工不生效力，伊為
      公司員工之一，自無遵守該規則之義務，詎台化公司竟依據該工作規則，分別
      於七十九年九月十八日、八十年六月二十八日、八十年六月二十九日，各對伊
      為記一小過之處分，八十五年五月十日，又對伊記二小過，八十五年五月十一
      日，再記二大過二小過之處分，其實伊於上述各次被記過處分事由所載之行為
      ，均係執行台化公司工會會務及福利委員會之會務，並非執行台化公司之業務
      ，台化公司竟依該公司之工作規則對伊予以記過處分，顯有不當，該公司並進
      而以伊於同年度內被記過達三大過為由，對伊予以免職處分，顯非合法，其不
      法記過處分，侵害伊之權利，爰基於民法侵權行為回復原狀之法律關係，求為
      判命台化公司應將上開記過處分予以撤銷，並確認兩造間之僱傭關係存在，及
      命台化公司不得拒絕伊進入彰化巿中山路三段三五九號工作場所為執行業務、
      工會會務及職工福利委員會會務之行為。另應自免職之日即八十五年五月十九
      日起至復職日止，按月於每月五日給付伊工資三萬八千四百二十五元及自各月
      應給付之日起各至清償日止之法定利息等語。
（二）原審判決：「（一）確認原告與被告間之僱傭關係存在，被告並不得拒絕原告
      進入彰化巿中山路三段三五九號工作場所為執行業務，工會會務及職工福利委
      員會會務之行為。（二）被告應自民國八十五年五月十九日起至復職日止，按
      月於每月五日給付原告工資新台幣萬捌仟肆佰貳拾伍元及自按月應給付之日
      起各至清償日止按週年利率百分之五計算之利息。（三）被告應將八十五年五
      月十一日對原告所為二大過二小過之處分撤銷，並於二小過範圍內另為適法之
      處分。（四）原告其餘之訴駁回。」
（三）兩造分別提起上訴，經本院八十六年度勞上字第七號確定判決（下稱確定判決
      ）：「一、原判決關於：(一)確認兩造間之僱傭關係存在、(二)台灣化學纖維股份
      有限公司不得拒絕甲○○進入彰化市○○路○段三五九號工作場所執行業務、
      工會會務及職工福利委員會會務之行為、(三)台灣化學纖維股份有限公司應自民
      國八十五年五月十九日起至復職日止，按月於每月五日給付甲○○工資新台幣
      三萬八千四百二十五元及各自應給付之日起至清償日止按週年利率百分之五計
      算之利息、（四）台灣化學纖維股份有限公司應將八十五年五月十一日對甲○
      ○所為二大過二小過之處分撤銷，並於二小過範圍內另對甲○○為適法之記過
      處分部分及該部分假執行之宣告暨訴訟費用之裁判均廢棄。二、右廢棄（一）
      、（二）、（三）及（四）之『台灣化學纖維股份有限公司對甲○○所為二大
      過二小過處分部分』，甲○○在第一審之訴及假執行之聲請均駁回。三、甲○
      ○其餘上訴駁回。」
（四）本院上開確定判決理由謂以：
（１）關於原判決主文第三項：〔被告（即台化公司）應將八十五年五月十一日對原
      告（指甲○○）所為二大過二小過之處分撤銷，並於二小過範圍內另為適法之
      處分〕部分：查甲○○於原審起訴，係請求判命台化公司應將八十五年五月十
      一日對甲○○所為二大過二小過之處分予以撤銷（見原審卷一第三頁反面），
      並未請求判命台化公司應另於二小過之範圍內對甲○○為適法之處分。台化公
      司亦未辯稱伊應另於二小過之範圍內對甲○○另為適法之處分，詎原審竟於判
      決主文第三項後段諭知台化公司應於二小過範圍內另對甲○○為適法之處分，
      顯有未受請求事項而為裁判之違法，並對兩造不利，而兩造又均對之上訴，即
      應由本院將原判決此部分予以廢棄。
（２）按勞動基準法（以下簡稱勞基法）第七十條明定：「雇主僱用勞工人數在三十
      人以上者，應依其事業性質，就左列事項訂立工作規則，報請主管機關核備後
　　　並公開揭示之．．．．五、應遵守之紀律。六、考勤、請假、獎懲及升遷。七
　　　、受僱、解僱、資遣、離職、退休」。工作規則訂立後，勞、資雙方均應遵守
　　　工作規則內容之規定。台化公司為管理其從業人員，於七十七年間即依據勞基
　　　法之規定，訂立「台灣化學纖維股份有限公司工作規則（下稱工作規則）」，
　　　並經呈奉主管機關彰化縣政府於七十七年一月八日，以七七彰府社勞字第０三
　　　三九六號函准予核備，其後經五次修正，經彰化縣政府於七十七年十二月二日
　　　、七十九年八月二十日、八十二年七月三十日、八十五年四月十八日、八十五
　　　年四月二十五日，分別（依序）以七七彰府勞動字第一六六八三九號函、七九
　　　彰府勞動字第一四五八二一號函、八二彰府勞動字第三五八四九號函、八五彰
　　　府勞動字第六四二五七號、八五彰府勞動字第六八三一六號函准予核備在案，
　　　有彰縣政府函、工作規則三本附卷足憑（見原審卷一第九十一、一四九至一六
　　　七頁，本院卷四證物袋），該工作規則訂立並經主管機關核備後，兩造關於獎
　　　懲、解僱等事宜，均應遵守工作規則之規定。按勞基法第七十條規定：「雇主
　　　僱用勞工人數在三十人以上者，應依其事業性質，就左列事項訂立工作規則，
　　　報請主管機關核備後並公開揭示之：．．．五、應遵守之紀律。六、考勤、請
　　　假、獎懲及升遷。七、受僱、解僱、資遣、離職、退休」。依上規定，工作規
　　　則之訂立，並無須經公司員工之同意。依台化公司所訂工作規則第十五條載明
　　　：「免職：從業人員有左列情形之一者，應予免職，．．．．。一、年度中經
　　　功過抵銷後仍累計記大過三次者」。又事業單位之勞工，如有違反經陳報主管
　　　機關核准之工作規則，係屬得不經預告而逕予解僱之規定，事業單位得逕行終
　　　止契約，此為內政部七十三年十月二十二日（）年臺內勞字第二五三二０八
　　　號函、七十五年十一月八日臺（）內勞字第四五二四一四號函明確釋示在案
　　　（見原審卷一第一二五、一二六頁）。
（３）甲○○於八十五年三月二十一日下午，在台化公司耐隆部李國治經理召集各級
      主管，在彰化廠區經理室二樓之會議室開績效會議之際，因該會議室設在生產
      廠區內，依規定任何人不得隨意進出，甲○○並非該單位人員，亦未受邀參加
      該次會議，竟於該日下午五時二十分許，身披競選國大之彩帶，強行進入廠區
      內，並直驅會議室，雖經公司職員黃育龍勸阻，甲○○仍不聽從，強行進入會
      議室，對正在主持會議之經理李國治當眾大聲指責其為何在國大代表選舉日前
      二日故意召開會議，妨害工會幹部為其助選，甲○○顯係在工作場所擾亂會場
      秩序，妨害他人開會工作之進行，有工作規則第十五條第十八款、第四十條第
      三項第二款所定「在工作場所擾亂秩序或妨害他人工作，情節重大」之情形，
      經公司於八十五年四月二十九日，召集二十餘位經理級人員開會議決處以記二
      小過之處分，同年五月十日生效，有台化公司所提之主管協調會會議紀錄影本
      一件為證（本院卷四第一九六至一九九頁、原審卷一第三十三頁）。甲○○又
      於八十三年七月八日，與訴外人廖茂寅，共同利用「台灣勞工陣線」發起前往
      立法院抗議「全民健保法」大遊行之機會，明知台化公司工會會員參加該次遊
      行之人數不滿五十人，竟於八十三年七月七日，先向工會預支活動費用一萬元
      ，同年月二十二日，提出不實之單據及遊行費用表，報支五十人之活動費用總
      額一萬八千八百四十四元，甲○○以幫助之意思，口頭指示工會之會計謝瓊枝
      ，由未記帳之「卵磷脂」代銷費用項目中支出該筆費用，使謝瓊枝再於同年月
      二十五日，交付餘款八千八百四十四元與訴外人廖茂寅，經工會之理、監事發
      覺，提出告訴，經本院於八十五年四月二十五日，以八十四年上易字第二六二
      一號，判處有期徒刑三月、緩刑二年確定，其行為不檢，影響公司聲譽，經台
      化公司於八十五年五月十一日，依工作規則第四十條第四項第五款之規定，處
      以「二大過二小過」，於同年月十八日生效，有台化公司所提之主管協調會會
      議紀錄影本一件為證（本院卷四第一二０一至二０三頁、原審卷第六十四頁）
      。甲○○幫助訴外人廖茂寅詐取之上述費用，雖屬台化公司工會之款項，並非
      其服務之台化公司本身業務款，但其所為行為，係幫助詐欺，有財產上不法所
      有之意圖，以其在台化公司服務二十餘年之員工，兼任台化公司之工會職務，
      猶有上述幫助詐欺之行為，自足以影響台化公司之聲譽，是該公司以甲○○所
      為，影響公司聲譽，而對之處以二大過二小過之處分，尚無不當。
（４）上訴人甲○○於七十九年九月十八日上午，誣指被上訴人公司之福利業務承辦
      人周永隆撕去產業工會所張貼之「泰國七日遊」海報，並以粗鄙之言辭辱罵周
      永隆。於同日下午，又因周永隆不願意聽從上訴人於販售員工之中秋禮品（錄
      放影機）時任意加價出售，上訴人因而不悅，至周永隆之辦公室，再度辱罵周
      永隆。上訴人所為，有工作規則第十五條第十五款所定：「對其他共同工作之
      勞工（從業人員）有重大侮辱之行為」，上訴人公司人評會於七十九年十一月
      五日開會決議，處以「記一小過」。又上訴人於八十年六月廿八日及廿九日連
      續二天，未經許可，任意在工作場所內之打卡室前分發傳單，嚴重影響工作場
      所秩序，經被上訴人公司警衛一再勸阻無效，有上述工作規則第四十一條（新
      修正規則第四十條）第三款第十二目所定之情形，經被上訴人公司人評會於八
      十年七月十三日開會，決議：依當時之工作規則第四十一條（新修正規則為第
      四十條）第三款第十二目規定，就其上述各次之行為，各記小過一次之處分等
      情，業據被上訴人提出該公司七十九年十一月五日人評會會議紀錄、八十年七
      月十三日人評會會議紀錄、簽呈（均為影本）各一件附卷為證（本院卷四第一
      八四至一九三頁）。上訴人甲○○右揭違反工作規則之行為，經被上訴人公司
      依據工作規則有關之規定，予以記過處分，核無不當。
（５）本院上開確定判決並就再審原告之其餘主張逐一論述其不可採之理由。
（五）本件上開確定判決為得上訴第三審之判決，再審原告亦依法提起第三審上訴
      ，經最高法院以九十年度台上字一五九二號裁定駁回其上訴而確定。再審原告
      復對於本院上開確定判決及最高法院上開裁定，以相同理由併提起再審。復經
      最高法院以九十一年度台聲字第二八一號裁定駁回其再審之聲請在案。
六、本件再審原告係以本院八十六年度勞上字第七號確定判決有適用法規顯有錯誤之
    民事訴訟法第四百九十六條第一款及第二款規定再審事由及實體法上有違背勞動
    基準法第十二條第二項及第三款及勞基法第七十一條（含內政部及勞委會解釋令
    ），工會法第二條、第三十五條、第三十三條、第三十六條、第三十七條，及福
    利金條例、憲法第十五條、第十四條、中央法規標準法第五條第二款、第十一條
    等適法錯誤，亦即有民事訴訟法第四百六十八條判決不適用法規或適用不當及第
    四百六十九條第六款判決不備理由或理由矛盾之當然違背法令情事，提起本件再
    審。經查：
（一）民事訴訟法第四百九十六條第一項第一款所謂適用法規顯有錯誤，係指確定判
      決所適用之法規，顯然不合於法律規定，或與司法院現尚有效及大法官會議之
      解釋，或最高法院尚有效之判例，顯然違反者而言。其適用法規顯有錯誤之內
      容，應包括確定判決顯有消極的不適用法規及積極的適用不當兩種情形在內，
      至事實審法院認定事實錯誤，調查證據欠周或判決不備理由，雖得於判決確定
      前據為提起上訴之理由，究與適用法規顯有錯誤有別，當事人不得據以提起再
      審之訴（最高法院六十年台再字第一七○號、六十三年台上字第八八○號判例
      可資參照）。本件再審原告認確定判決有適用法規顯有錯誤之再審理由為：雇
      主對於勞工以違反工作規則而予以記過處分，仍應適用勞動基準法第十二條第
      二項規定，應自知悉其情形之日起，三十日內為之；退一步言，縱非全部違反
      工作規則之記過處分全應適用上述三十日之限制，至少在勞工因該記過處分歸
      而有影響其工作權即解雇時，該所有相關記過處分，應有上述條項之適用。再
      審被告對於八十五年五月二十一日下午發生之事件，竟於三十日後之四月二十
      九日始將再審原告記二小過處分；另再審被告就發生於八十三年七月七日、八
      十三年七月八日、八十三年七月二十二日之事件，於八十五年五月十一日始以
      挪用公款、營私舞弊、行為不檢、影響公司聲譽、違背國家法令等由，對再審
      原告為記大過二次、小過二次之處分，均違反勞動基準法第十二條之規定。又
      再審被告公司之工作規則第十五條所稱之年度中經功過抵銷後仍累計記大過三
      次者，其保護目的，係以同年度勞工之行為，再三破壞企業秩序，已達三次大
      過者，始予以非難，其理自明，此解釋該工作規則之必然，亦唯有此始符合吾
      人經驗法則。原確定判決徒以不同年度之行為計算累計，自有不應適用之法規
      誤予適用之再審事由；其認定亦違反吾人經驗法則，自違最高法院判例等語。
      惟按勞動基準法第十二條第二項係規定：雇主依前項第一款、第二款及第四款
      至第六款規定終止契約者，應自知悉其情形之日起，三十日內為之。係指依第
      一項第一款、第二款、及第四款至第六款規定「終止契約」者而言，至於非關
      於終止契約之記過等其他行政處分，並未規定應自知悉其情形之日起，三十日
      內為之。本件再審被告對於八十五年五月二十一日下午發生之事件，係將再審
      原告記二小過處分；就發生於八十三年七月七日、八十三年七月八日、八十三
      年七月二十二日之事件，係對再審原告為記大過二次、小過二次之處分，既為
      記過行政處分，而非終止契約，自與勞動基準法第十二條係第二項規定無涉。
      又再審原告於八十五年中，經上述記過處分於功過相抵銷以後，迄今八十五年
      五月十一日共累計記三大過以上，依再審被告公司工作規則第十五條第一款及
      勞動基準法第十二條第一項第四款規定應依法予以免職，並於八十五年五月十
      七日，以台化人字第Ａ０一八九號人事通知單，通知再審原告予以免職，並無
      違法之處。
（二）民事訴訟法第四百九十六條第一項第二款所謂判決理由與主文顯有矛盾者，係
      指依理由之記載應為勝訴之判決者，而主文記載為敗訴，或主文記載容認其請
      求，而理由則載其請求為非正當，彼此互相牴觸，極為顯然者而言。本院上開
      確定判決理由認：「（１）關於原判決主文第三項：〔被告（即台化公司）應
      將八十五年五月十一日對原告（指甲○○）所為二大過二小過之處分撤銷，並
      於二小過範圍內另為適法之處分〕部分：查甲○○於原審起訴，係請求判命台
      化公司應將八十五年五月十一日對甲○○所為二大過二小過之處分予以撤銷（
      見原審卷一第三頁反面），並未請求判命台化公司應另於二小過之範圍內對甲
      ○○為適法之處分。台化公司亦未辯稱伊應另於二小過之範圍內對甲○○另為
      適法之處分，詎原審竟於判決主文第三項後段諭知台化公司應於二小過範圍內
      另對甲○○為適法之處分，顯有未受請求事項而為裁判之違法，並對兩造不利
      ，而兩造又均對之上訴，即應由本院將原判決此部分予以廢棄。（２）甲○○
      於八十五年度，經功過相抵（並無記功）以後，仍累計記三大過以上，台化公
      司因而依據該公司工作規則第十五條第一款之規定，於八十五年五月十七日，
      以台化人字第Ａ０一八九號人事通知單，通知甲○○自同年月十八日起免職（
      原審卷一第三十七頁甲○○所提人事通知單），甲○○既已被免職，則兩造間
      之僱傭關係即歸消滅，甲○○即非台化公司之員工，甲○○既非台化公司員工
      之一，更無由續為台化公司工會及福利委員會之會員，是其訴請：１、確認兩
      造間之僱傭關係存在；２、判命台化公司不得拒絕甲○○進入彰化巿中山路三
      段三五九號工作場所為執行業務、工會會務及職工福利委員會會務之行為；３
      、判命台化公司應自八十五年五月十九日起至甲○○復職日止，按月於每月五
      日給付甲○○工資三萬八千四百二十五元及自各月應給付之日起各至清償日止
      按週年利率百分之五計算之利息，暨宣告附條件假執行之判決，均屬無據。原
      審未予查明，就此部分，為被上訴人甲○○勝訴之判決，並為附條件假執行之
      宣告，尚有未洽，上訴人台化公司指摘原判決失當，求予廢棄，為有理由，應
      由本院將此部分予以廢棄，改判駁回甲○○在第一審之訴及假執行之聲請。（
      ３）被上訴人對上訴人為上述四次記過處分，均無不當，是上訴人依據侵權行
      為回復原狀之法律關係，求為判命被上訴人應將右揭四次記過處分予以撤銷，
      洵非正當，原審就此部分，為上訴人敗訴之判決，核無違誤，上訴意旨，指摘
      原判決不當，非有理由，應予駁回。」（見本院上開確定判決理由欄所載）；
      其判決主文諭知：「一、原判決關於：(一)確認兩造間之僱傭關係存在、(二)台灣
      化學纖維股份有限公司不得拒絕甲○○進入彰化市○○路○段三五九號工作場
      所執行業務、工會會務及職工福利委員會會務之行為、(三)台灣化學纖維股份有
      限公司應自民國八十五年五月十九日起至復職日止，按月於每月五日給付甲○
      ○工資新台幣三萬八千四百二十五元及各自應給付之日起至清償日止按週年利
      率百分之五計算之利息、（四）台灣化學纖維股份有限公司應將八十五年五月
      十一日對甲○○所為二大過二小過之處分撤銷，並於二小過範圍內另對甲○○
      為適法之記過處分部分及該部分假執行之宣告暨訴訟費用之裁判均廢棄。
      二、右廢棄（一）、（二）、（三）及（四）之『台灣化學纖維股份有限公司
      對甲○○所為二大過二小過處分部分』，甲○○在第一審之訴及假執行之聲請
      均駁回。三、甲○○其餘上訴駁回。」（見本院上開確定判決及更正裁定）。
      並無判決主文與理由顯相矛盾情事。
（三）再按對於第二審判決上訴，非以其違背法令為理由，不得為之；又判決不適用
      法規或適用不當者，為違背法令；判決不備理由或理由矛盾者，為違背法令；
      民事訴訟法第四百六十七條、第四百六十八條、第四百六十九條第一項第六款
      定有明文。又對於確定判決主張有民事訴訟法第四百九十六條第一項所定各款
      情形之一者，固得對之提起再審之訴，惟依同條項但書規定，當事人已知其事
      由而不為主張者，即不得據以提起再審之訴。又第二審判決是否有民事訴訟法
      第四百九十六條第一項第一款所定適用法規顯有錯誤或第二款判決理由與主文
      顯有矛盾之情形，於該判決送達當事人之時，即可知悉，如當事人對之聲明不
      服，自非不得依上訴主張之，以求救濟。如不依上訴主張其事由，任令第二審
      判決發生確定之效果，即應受民事訴訟法第四百九十六條第一項但書之限制，
      不得對之提起再審之訴（最高法院八十三年台上字第九一二號判決可資參照）
      。本件上開確定判決為得上訴第三審之判決，再審原告亦依法提起第三審上訴
      ，經最高法院以九十年度台上字一五九二號裁定駁回其上訴而確定，此有上開
      判決附卷可按。再審原告於收受本院上開確定判決正本之送達時，對於判決理
      由有無適用法規顯有錯誤或判決理由與主文顯有矛盾情形，即可知之，無論有
      無依上訴而為主張，依民事訴訟法第四百九十六條第一項但書規定，均不得於
      上訴經駁回確定後，復對原確定判決以適用法規顯有錯誤或判決理由與主文顯
      有矛盾為由，提起再審之訴。又再審原告其餘指摘原確定判決部分，其陳述之
      事實及理由，縱或有之，亦屬裁判不備理由，並非裁判適用法規顯有錯誤或消
      極不適用法規。再者，再審原告復對於本院上開確定判決及最高法院上開裁定
      ，以相同理由併提起再審，復經最高法院以九十一年度台聲字第二八一號裁定
      駁回其再審之聲請在案等情，亦有上開裁定附卷可證；並經本院審閱上開民事
      卷無訛。揆諸上開說明，再審原告自不得就此相同之事由，對原確定判決提起
      再審之訴。
七、末按再審之訴顯無再審理由者，得不經言詞辯論，以判決駁回之，民事訴訟法第
    五百零二條第二項訂有明文，本件再審原告提起再審顯無再審理由，爰不經言詞
    辯論，以判決駁回之。
八、據上論結，本件再審為無理由，依民事訴訟法第五百零二條第二項、第九十五條
    、第七十八條，判決如主文。
中　　　華　　　民　　　國　　九十一　　年　　　九　　　月　　 三十　　 日
~B1民事第二庭審判長法　官　童有德
~B2　　　　　　　　法　官　蔡秉宸
~B3　　　　　　　　法　官　翁芳靜
右為正本係照原本作成。
如對本判決上訴，須於收受判決送達後二十日內向本院提出上訴書狀，其未表明上訴
理由者，應於提出上訴後二十日內向本院提出上訴理由書（須按他造人數附具繕本）
，並繳納送達用雙掛號郵票拾份（每份參拾肆元）。
上訴時應提出委任律師或具有律師資格之人之委任狀；委任有律師資格者，另應附具
律師及格證書及釋明委任人與受任人有民事訴訟法第四百六十六條之一第一項但書或
第二項（詳附註）所定關係之釋明文書影本。
~B 　 　　　　　　書記官　陳麗玉
中　　　華　　　民　　　國　　九十一　　年　　　十　　　月　　　二　　　日
附註：
民事訴訟法第四百六十六條之一（第一項、第二項）
對於第二審判決上訴，上訴人應委任律師為訴訟代理人。但上訴人或其法定代理人具
有律師資格者，不在此限。
上訴人之配偶、三親等內之血親、二親等內之姻親，或上訴人為法人、中央或地方機
關時，其所屬專任人員具有律師資格並經法院認為適當者，亦得為第三審訴訟代理人
。
                                                                        Ｂ
